【裁判字號】    97,台上,6633
【裁判日期】    971218
【裁判案由】    擄人勒贖等罪
【裁判全文】
最高法院刑事判決            九十七年度台上字第六六三三號
上   訴   人  乙○○
              丙○○
上  列一  人
選 任辯護 人  楊俊樂律師
上   訴   人  丁○○
選 任辯護 人  許漢鄰律師
上   訴   人  甲○○
                      之2號
                      （
上列上訴人等因擄人勒贖等罪案件，不服台灣高等法院台中分院
中華民國九十七年九月十七日第二審更審判決（九十七年度上更
(一)字第二一二號，起訴案號：台灣台中地方法院檢察署九十五年
度偵字第二二五九五號、第二三八八七號、第二四七五八號），
提起上訴，本院判決如下：
    主  文
上訴駁回。
    理  由
一、乙○○、丙○○、丁○○部分：
按刑事訴訟法第三百七十七條規定：上訴於第三審法院，非以判
決違背法令為理由不得為之；是提起第三審上訴，應以原判決違
背法令為理由，係屬法定要件；如果上訴理由書狀並未依據卷內
訴訟資料具體指摘原判決不適用何種法則或如何適用不當，或所
指摘原判決違法情事顯與法律規定得為第三審上訴理由之違法情
形不相適合時，均應認其上訴為違背法律上之程式，予以駁回。
本件原判決關於上訴人乙○○擄人勒贖部分，撤銷第一審之科刑
判決，改判仍論處乙○○共同意圖勒贖而擄人罪刑（處有期徒刑
九年）；另關於上訴人丙○○、丁○○部分，撤銷第一審諭知其
等無罪之判決，改判論處丙○○共同意圖勒贖而擄人罪刑（處有
期徒刑七年一月），丁○○幫助意圖勒贖而擄人罪刑（累犯，處
有期徒刑四年）；已詳敘其認定所憑之證據及認定之理由。自形
式上觀察，原判決並無違背法令之情形。乙○○上訴意旨略以：
(一)原判決事實認定上訴人甲○○帶同曾耀興、張簡明輝（均經判
刑確定）前往台中市賴俊成之父母親住所附近勘查地形，並完成
分工之計畫等情，但於理由內卻說明甲○○於警詢中供稱：「南
下高雄找綽號『阿強』、『阿輝』、『建治』（即乙○○）等北
上台中看地點」等語，就乙○○有無一同前往台中市勘查地形乙
節，其事實認定與理由說明不一，有判決理由矛盾之違法。(二)證
人曾耀興於第一審審理時證稱：「去勘查現場時……乙○○並沒
有去……電擊棒是我叫乙○○去買的……乙○○只知道約他要出
去押人」等語；證人張簡明輝亦證稱：「上台中去繞賴俊成家附
近的地形……其中有一次與甲○○一起去，也有與曾耀興一起去
，並沒有三人一起去的情形」等語，甲○○供稱：「我找曾耀興
、張簡明輝商量，並沒有跟乙○○聯繫」等語，足見係甲○○、
曾耀興、張簡明輝等人共同謀議擄人勒贖，乙○○僅受邀參與押
人，其餘均不知情，原審未詳予調查，遽認乙○○有共同謀議擄
人勒贖，有證據調查未盡及判決理由不備之違法。(三)原判決以甲
○○於第一審審理中供稱：「他（指丙○○）應該知道這是擄人
跟家屬要的錢」等語，而認丙○○亦為擄人勒贖之共同正犯，就
共同正犯人數之認定，其採證有違證據法則等語。丙○○上訴意
旨略以：(一)丙○○於第一審準備程序中就丁○○警詢筆錄之證據
能力已表示爭執，原判決理由內未說明丁○○之警詢筆錄如何符
合特別之可信性及必要性而有證據能力，遽採其警詢筆錄為不利
丙○○之認定，其採證違背證據法則。(二)甲○○警詢之自白書中
記載：「負責接包的是台中的朋友『小賴』，但他只知道這錢是
不正當的，其他的不知道」等語，足證丙○○與甲○○間並無擄
人勒贖之犯意聯絡，原判決就上開有利於丙○○之證據未為審酌
說明，有判決理由不備之違法等語。丁○○上訴意旨略以：(一)丁
○○於警詢時先供稱：「同年（民國九十五年）九月二十八日當
天有開車載丙○○前往該處，等火車丟東西下來，他（指丙○○
）僅跟我說是要撿袋子」等語，後供稱：「那條OK」、「係十月
七日與丙○○通電話才知情係擄人勒贖之贖款」等語，足見丁○
○於警詢時對是否知道撿拾之袋子係裝贖款乙節，前後供述互相
矛盾，原判決未說明取捨之理由，僅憑警詢之供述，即為不利丁
○○之認定，有判決理由不備及理由矛盾之違法。(二)甲○○、丙
○○於第一審審理時均供稱：「沒有請丁○○幫忙」、「丁○○
不知道」、「事後丁○○沒有得到好處」、「丁○○不知道我是
處理什麼事情」等語，足見丁○○不知要撿拾之袋子係裝贖款，
且甲○○、丙○○亦未許以利益，丁○○自無甘犯風險而為幫助
之動機，原判決採證認事有違證據法則。(三)依卷附之丙○○與甲
○○之電話監聽內容，丙○○告知甲○○：「我不知道，我也沒
有『阿吉』（指上訴人）的電話，我也沒有辦法跟『阿吉』聯絡
」等語，且丙○○於偵查中亦未提及與甲○○電話聯絡後，有將
實情告知丁○○；足見丁○○對丙○○與甲○○間之謀議並不知
情，原判決對此有利丁○○之證據未審酌說明，有理由不備及採
證違背證據法則之違法等語。
惟查：原判決於理由欄壹、二以乙○○之自白，甲○○於警詢之
自白、證人即共同正犯曾耀興、張簡明輝於原法院前審審理中之
自白，證人即被害人賴俊成、賴清水於警詢、偵查及第一審審理
中之證述，扣案之美國SMITH＆WESSON廠製SW380型口徑0.38吋制
式半自動手槍一支、制式子彈九顆、制式達姆彈十四顆等證物及
內政部警政署刑事警察局槍彈鑑定書等證據資料，說明乙○○有
共同意圖勒贖而擄人犯行之認定理由；另於理由欄壹、三以丙○
○於警詢之供述、甲○○於偵查中之供述、丁○○於警詢之供述
、卷附之丙○○與甲○○之電話監聽譯文內容、丙○○與丁○○
之電話監聽譯文內容等證據資料，說明丙○○有共同意圖勒贖而
擄人犯行之認定理由，並就丙○○辯稱甲○○僅告知係很黑很黑
的錢，要伊不要問，伊並不知係擄人勒贖之贖款等語，認非可採
，予以指駁說明；另於理由欄壹、四以丁○○於警詢、偵查中之
供述、丙○○於偵查中及第一審審理中之供述、上開丙○○與甲
○○、丁○○之電話監聽譯文內容等證據資料，說明丁○○有幫
助意圖勒贖而擄人犯行之認定理由；並就丁○○辯稱僅載丙○○
拿紅包給里長，離開時丙○○要伊等一下，伊就在車上等，並不
知道當時丙○○在等待火車丟包等語，認非可採，予以指駁。經
核俱與卷內資料相符，原判決並無證據調查未盡、判決理由不備
、判決理由矛盾或採證違背證據法則之違法。且：一、乙○○已
自白其有參與擄走賴清水，事後並分得贖金等情，其自白如何與
事實相符而足以採信，原判決於理由內已詳為說明，業如前述，
至其是否事先與甲○○、丁○○、曾耀興等人有謀議，是否與甲
○○、曾耀興、張簡明輝至賴俊成住處附近勘查地形，均不影響
原判決認定其有共同意圖勒贖而擄人之犯行，是就乙○○是否先
與甲○○等人前往勘查地形乙節，原判決事實欄之記載與理由之
說明雖未盡相符，既於判決本旨不生影響。乙○○上訴意旨(一)執
此指摘，自非適法。另曾耀興、張簡明輝於第一審審理中供稱乙
○○未參與勘查地形等語，甲○○供稱事先未與乙○○聯繫等語
，均不足為有利乙○○之認定，原判決雖未於理由內予以指駁，
亦難謂有理由不備之違法。乙○○上訴意旨(二)執以指摘，亦非適
法之上訴理由。二、原判決於理由欄壹、三以甲○○偵查及第一
審審理中之供述，丙○○、丁○○於警詢之供述及卷附之丙○○
分別與甲○○、丁○○之電話監聽譯文內容，說明丙○○有共同
意圖勒贖而擄人之犯行，已如前述，並非僅以甲○○於第一審審
理中供稱：「他（丙○○）應該知道這是擄人跟家屬要的錢」等
語，即為不利丙○○之認定。至甲○○警詢之自白書為屬被告以
外之人於審判外之書面陳述，本無證據能力，且原判決既採甲○
○於偵查及第一審審理中不利於丙○○之供述，原即含有摒棄其
相異部分之意，此乃證據取捨之當然結果，原判決因而未就甲○
○之警詢自白書特別說明，難指為有判決理由不備之違法。另除
丁○○警詢之供述，尚有甲○○偵查及第一審審理中之供述、丙
○○警詢之供述等證據資料，亦足為丙○○不利之認定，是原判
決雖於理由內未說明丁○○之警詢供述有證據能力，而逕採為不
利丙○○之證據，但除去丁○○警詢之供述，仍應為同一事實之
認定，即與判決本旨不生影響，執此指摘即非適法。乙○○上訴
意旨(三)及丙○○上訴意旨(一)(二)，或係就原審採證認事之適法職權
行使及原判決已說明之事項，或係徒憑己見，單純為事實上之爭
執，俱非適法之上訴理由。三、依原判決理由欄壹、四援引丁○
○之警詢供述，雖其否認於九十五年九月二十八日撿拾丟包時知
悉係贖款，而供稱係於同年十月七日與丙○○電話連絡後始知悉
等情，但其仍稱丟包當時「大約知情，知道丙○○他們要拿錢」
等語，再依原判決理由欄壹、三、(二)(三)所載之丙○○於同年十月
七日先後與甲○○、丁○○之電話監聽內容所示，丙○○於電話
中向甲○○說與丁○○同往，在現場發現有警員埋伏，情況不允
許，其等沒辦法始故意弄掉，並要甲○○打電話向丁○○查證等
情，嗣丙○○打電話給丁○○說甲○○告知「那條ＯＫ了」，「
我（丙○○）有叫他（甲○○）拿一點來補貼」，丁○○說甲○
○連續幾天有打電話給伊，伊未接，並同意丙○○向甲○○要錢
等語，另丁○○於偵查中供稱丙○○係要甲○○自取得之贖款拿
錢補貼其油錢等語，丙○○於偵查中供述甲○○有答應拿到錢其
可分兩成等語，原判決乃綜合上開證據資料，說明丁○○與丙○
○為撿拾賴俊仁自火車丟下之贖款，先至現場觀察週遭人車狀況
，以規避警方查緝，並在現場長時間守候，足見丁○○、丙○○
依甲○○指示撿拾火車上丟下之包包時，對係撿拾擄人勒贖之贖
款，應屬知悉。原判決此部分之論斷，要無違誤。依上，原判決
並非僅憑丁○○於警詢之供述即為其不利之認定。至甲○○、丙
○○於第一審審理中均稱丁○○並不知情，及丙○○於偵查中雖
未提及其與甲○○電話連絡後有將實情告知丁○○等情，但原判
決已詳為說明丁○○於丟包當時應屬知情之理由，為如前述，上
開供述均不足為有利丁○○之認定，原判決未予以指駁說明，尚
難謂有理由不備之違法。丁○○上訴意旨(一)(二)(三)無非係徒憑己見
，就原審採證認事之適法職權行使及原判決已說明之事項，再為
事實上之爭執，俱非適法之上訴理由。乙○○、丙○○、丁○○
其他上訴意旨並未依據卷內資料具體指摘原判決究係如何違背法
令，殊非適法之第三審上訴理由。綜上，應認其等之上訴俱違背
法律上之程式，均予駁回。
二、甲○○部分：
第三審上訴書狀，應敘述上訴之理由，其未敘述者，得於提起上
訴後十日內補提理由書於原審法院，已逾上述期間，而於第三審
法院未判決前仍未提出上訴理由書狀者，第三審法院應以判決駁
回之，刑事訴訟法第三百八十二條第一項、第三百九十五條後段
規定甚明。本件原判決撤銷第一審關於上訴人甲○○之科刑判決
，改判仍論處甲○○共同意圖勒贖而擄人罪刑（處有期徒刑十二
年）。甲○○於九十七年十月一日不服第二審判決提起上訴，並
未敘述理由，迄今逾期已久，於本院未判決前仍未提出，依上開
規定，其上訴自非合法，應予駁回。
據上論結，應依刑事訴訟法第三百九十五條，判決如主文。
中    華    民    國  九十七  年   十二   月   十八   日
                      最高法院刑事第八庭
                          審判長法官  林  永  茂
                                法官  吳  昆  仁
                                法官  蘇  振  堂
                                法官  蕭  仰  歸
                                法官  林  立  華
      本件正本證明與原本無異
                                      書  記  官
中    華    民    國  九十七  年   十二   月  二十五  日
                                                      Ｖ


司法院資訊處製作；財團法人民間司法改革基金會備份。
